臺灣板橋地方法院刑事判決　　　　　　　96年度易字第1321號
公　訴　人　臺灣板橋地方法院檢察署檢察官
被　　　告　甲○○
?????????　號4樓
選任辯護人　陳世杰律師
上列被告因竊盜案件，經檢察官提起公訴（96年度偵字第9827號
、96年度偵字第10428 號），被告於本院準備程序中就被訴事實
為有罪之陳述，經本院裁定改依簡式審判程序審理，並判決如下
：
    主  文
甲○○竊盜，累犯，處拘役肆拾日，如易科罰金，以新臺幣壹仟
元折算壹日，並於刑之執行完畢或赦免後，令入相當處所，施以
監護貳年。又竊盜，累犯，處有期徒刑肆月，如易科罰金，以新
臺幣壹仟元折算壹日，並於刑之執行完畢或赦免後，令入相當處
所，施以監護貳年。
    事  實
一、甲○○有多次竊盜前科，最近一次經本院於民國95年5 月11
    日，以95年度簡字第2008號判決判處有期徒刑4 月確定，甫
    於95年12月15日執行完畢（本案構成累犯）。
二、甲○○患有精神分裂症合併輕度智能障礙，其整體認知功能
    因受慢性精神病影響已有顯著減損，對外界事務之理會與判
    斷具有障礙，致其辨識其行為違法之能力有顯著減低之情形
    。甲○○於上述精神障礙之狀態下，先後為下列犯行：
(一)、於96年4 月26日下午5 時30分許，意圖為自己不法之所有，
    在臺北縣三重市○○路○ 段78號地下一樓全聯超市，見該處
    之1 只置物櫃並未上鎖，即徒手竊取竊取丙○○所有置放於
    該置物櫃內之綠色背包1 個（內有冬蟲夏草半斤、冬瓜1 斤
    、雨傘1支，價值合計約新臺幣80元）得手。嗣丙○○發覺
    有異報警處理，經警於同日晚間7時30分許，在上址Ａ區1樓
    前查獲，並扣得上揭綠色背包1個。
(二)、甲○○於96年5 月5 日上午8 時許，因欠缺代步工具，另行
    意圖為自己不法之所有，基於竊盜之犯意，在臺北縣中和市
    ○○路680 號前，見乙○○所有停放於該處，尚未領掛車牌
    之比雅久廠牌重型機車（引擎號碼C3 G01876 號）之鑰匙置
    放於該車之置物箱內，即以鑰匙發動該車，而竊取該車（價
    值約新臺幣4 萬元）得手。嗣於同日上午10時許，騎乘上開
    機車行經臺北市○○區○○路3 段140 號前，為警攔查而得
    悉上情。
三、案經臺北縣政府警察局三重分局及臺北市政府警察局大安分
    局移送臺灣板橋地方法院檢察署檢察官偵查起訴。
    理  由
一、上揭犯罪事實，業據被告甲○○於本院審理時坦認不諱，核
    與證人丙○○、乙○○於警詢中證述之失竊情節一致，且有
    丙○○、乙○○出具之贓物認領保管單、機器腳踏車新領牌
    照登記書、機車出廠與貨物稅完稅照證各1 紙、贓物照片2
    張及監視器錄影翻拍照片3 幀在卷可稽，足認被告之自白與
    事實相符。本件事證明確，被告犯行堪以認定。
二、論罪科刑部分
(一)、核被告如事實欄第2 項(一)、(二)所示之犯行，均係犯刑法第
    320 條第1 項之竊盜罪。被告先後2 次竊盜犯行，犯意各別
    ，行為互殊，應予分論併罰。
(二)、被告於85年1 月15日至臺北市立聯合醫院就診，經診斷為精
    神分裂症；其後於90年5 月28日至同年8 月17日至行政院衛
    生署八里療養院（下稱八里療養院）住院治療，亦經診斷為
    精神分裂症，有宗教妄想、思考連結鬆散、情感表現平淡及
    社交退縮等症狀；另本院囑託亞東紀念醫院對被告進行精神
    鑑定，結果認：被告經臨床診斷為精神分裂合併輕度智能障
    礙，被告態度顯幼稚退化，呈現明顯思考型式障礙，心理測
    驗結果亦顯示，其智能程度較多年前於八里療養院住院時所
    測得之結果更加退化，已達輕度智能障礙，其整體認知功能
    因受慢性精神病影響已有顯著減損，對外界事務之理會與判
    斷已有障礙，故推斷本件案發當時，謝員之精神狀況因其慢
    性重大精神病所造成之認知功能減損，造成其辨識其行為違
    法之能力有相當程度之降低等情，有臺北市立聯合醫院96年
    6 月29日北市醫松字第09632055300 號函暨所附病歷影本、
    八里療養院96年8 月10日八療一般字第0960003004號函暨所
    附病歷摘要及亞東紀念醫院96年9 月22日精神鑑定報告書附
    卷足佐，堪認被告因長期罹患精神分裂症及輕度智能障礙，
    致其辨識行為違法之能力顯著減低，已達精神耗弱程度，爰
    依刑法第19條第2 項之規定減輕其刑。
(三)、被告有事實欄所述之論罪科刑執行情形，有臺灣高等法院被
    告前案紀錄表存卷為憑，其於有期徒刑執行完畢後5 年內，
    故意再犯本件有期徒刑以上之二罪，均為累犯，應分別依刑
    法第47條第1 項規定加重其刑，並依法先加後減之。
(四)、爰審酌被告前有多次竊盜前科，素行非佳，然犯後尚能坦承
    犯行，並兼衡其犯罪之動機、手段、竊取財物之價值及精神
    狀態、智識程度等一切情狀，就其二次竊盜犯行，分別量處
    如主文所示之刑，並均諭知易科罰金之折算標準，以資懲儆
    。
(五)、本院徵之被告前已有多次因犯竊盜罪經判處罪刑之事實，有
    前述臺灣高等法院被告前案紀錄表可按，復參以上開精神鑑
    定報告書載稱：被告為重大精神病患者，認知功能明顯退化
    ，且社會支持系統甚差，如未有保護人提供適當之照顧及協
    助其接受治療，類似犯行極易再度發生，故強烈建議被告應
    持續接受精神醫療之治療，並動員社福資源，強化社會支持
    系統等情，足見被告如未持續接受治療及照護，將有再犯相
    類犯罪及危害公共安全之虞，實有令入相當處所，施以監護
    之必要，爰依刑法第87條第2 項前段及第3 項規定，併諭知
    其於刑之執行完畢或赦免後，令入相當處所，施以監護2 年
    。至被告於本案經宣告多數監護之執行，應俟判決確定後由
    執行檢察官依據保安處分執行法之規定執行之，併予敘明。
(六)、公訴意旨另以被告一再觸犯竊盜罪，而認被告有犯罪之習慣
    ，幾經刑罰處遇均未能收其效，請求依竊盜犯贓物犯保安處
    分條例之規定諭知強制工作等語。本院審酌被告因有前述之
    精神病症而迭觸法網，應以接受完善之精神醫療及照護，方
    為適當之矯治之法，本院並已諭知被告令入相當處所施以監
    護如前，當無再宣告其強制工作之必要。況依竊盜犯贓物犯
    保安處分條例第2 條第4 項規定，應執行之刑未達1 年以上
    者，不適用該條例，本案被告經本院判處應執行之刑既未達
    1 年，亦無從依上開條例令被告入勞動場所強制工作。公訴
    意旨此部分之聲請，自難准許。
據上論斷，應依刑事訴訟法第273 條之1 第1 項、第299 條第1
項前段，刑法第320 條第1 項、第19條第2 項、第47條第1 項、
第41條第1 項前段，第87條第2 項前段、第3 項、刑法施行法第
1 條之1 第1 項、第2 項前段，判決如主文。
本案經檢察官林俊峰到庭執行職務。
中　　華　　民　　國　　96　　年　　10　　月　　31　　日
                  刑事第七庭    法　官  吳佳穎
以上正本證明與原本無異
如不服本判決，應於判決送達後10日內敘明上訴理由，向本院提
出上訴狀（應附繕本），上訴於臺灣高等法院。
                                書記官　陳香君
中　　華　　民　　國　　96　　年　　10　　月　　31　　日
附錄本案論罪科刑法條全文：
刑法第320 條（普通竊盜罪、竊佔罪）
意圖為自己或第三人不法之所有，而竊取他人之動產者，為竊盜
罪，處5 年以下有期徒刑、拘役或500元以下罰金。
意圖為自己或第三人不法之利益，而竊佔他人之不動產者，依前
項之規定處斷。
前2項之未遂犯罰之。
